---
title: "Projekt"
output: pdf_document
---

```{r setup, include=FALSE}
knitr::opts_chunk$set(echo = TRUE)
```

Podatci o korisnicima

```{r podatci}
# Ucitavanje podataka
data = read.csv('data.csv')
summary(data)
```

Možemo pogledati ovisnost godišta, posla, bračnog statusa, edukacije te kredita na uspješnost kampanje.

```{r test ovisnosti uspijeha}

data$job <- as.factor(data$job)
data$marital_status <- as.factor(data$marital_status)
data$education <- as.factor(data$education)
data$housing_loan <- as.factor(data$housing_loan)
data$personal_loan <- as.factor(data$personal_loan)

data$term_deposit_accepted <- ifelse(data$term_deposit_accepted == "yes", 1, 0)

require(dplyr)

data %>%
  count(term_deposit_accepted)

weights <- ifelse(data$term_deposit_accepted == 1, 9, 1)


model <- glm(term_deposit_accepted ~ age + job + marital_status + education + balance + default + contact + housing_loan + personal_loan + last_contact_duration + previous_contacts_count, 
            data = data, family = binomial, weights = weights)

summary(model)

help("glm")
Rsq = 1 - model$deviance/model$null.deviance
Rsq

yHat <- model$fitted.values > 0.5
tab <- table(data$term_deposit_accepted, yHat)

tab


accuracy = sum(diag(tab)) / sum(tab)
precision = tab[2,2] / sum(tab[,2])
recall = tab[2,2] / sum(tab[2,])
specificity = tab[1,1] / sum(tab[,1])

cat("\naccuracy:")
accuracy
cat("\nprecision:")
precision
cat("\nrecall:")
recall
cat("\nspecificity:")
specificity

F1 = 2 * ((precision*recall)/(precision+recall))
cat("\nF1:")
F1

```

Vidimo da je, ako je osoba umirovljenik ili student, veća šansa da kampanja bude uspješna, dok broj godina i činjenica da je klijent u braku ne povećavaju ni smanjuju puno šanse. Također je vidljivo da model jako slabo opisuje rezultat. Možemo pokušati reducirati model te testirati poboljšava li to $R^2$

```{r LM za reducirani model}

reduced_model <- glm(term_deposit_accepted ~ job + education + marital_status, 
            data = data, family = binomial)

summary(reduced_model)



```

Vidimo da model, iako smo isključili jednu naizgled nebitnu varijablu, lošije opisuje rezultat.

```{r LM ovisnosti last_contact_duration}

contact_duration_model <- glm(term_deposit_accepted ~ last_contact_duration, 
                              data = data, family = binomial)
summary(contact_duration_model)

f = function(x, coeffs)
  return(coeffs[[1]] + coeffs[[2]] * x)

plot(data$last_contact_duration, data$term_deposit_accepted) 
curve(f(x, contact_duration_model$coefficients), add = TRUE, col = "red")

```

Pogledom na graf vidimo da nema nekakve korelacije između trajanja kontakta u uspjeha kampanje.

```{r ovisnosti o trajanju kontakta}

contact_duration_LM_model <- lm(last_contact_duration ~ contact + job + age + education + marital_status + balance + default, 
                              data = data)
summary(contact_duration_LM_model)


```

Također vidimo da je trajanje kontakra također nepredvidivo, bez obzira na uređaj koji klijenti koriste, na godine, posao, edukaciju, bračni status, prosječni saldo ili kredit.

```{r ovisnosti salda o poslu}

balance_job_model <- lm(balance ~ job, 
                              data = data)
summary(balance_job_model)

boxplot(ifelse(data$balance <= 0, NA, log(data$balance)) ~ data$job)


```

Iako je model jako neprecizan pri definiranju poveznice između salda i posla, vidimo da neki poslovi uvelike povečavaju očekivani saldo, kao što su menagment, dok neki drugi smanjuju, kao što su fizički poslovi i poslužni poslovi. Ali, kao što vidimo, ne postoji neka definicija za saldo.

Možemo testirati postoji li značajna razlika među prosjecima salda u ovisnosti o poslu

```{r test normalnosti ovisnosti salda o poslu}
require(nortest)

for (job in unique(data$job)) {
  balance_data <- data$balance[data$job == job]
  
  test_result <- lillie.test(balance_data)
  
      hist(log(balance_data), 
       main = paste("Balance for job:", job), 
       xlab = "C. Duration", 
       col = "skyblue", 
       border = "white")
    
qqnorm(balance_data)
qqline(balance_data)
      
      
  
  cat("Job:", job, "\n")
  print(test_result)
  cat("\n--------------------\n")
}


```
Ne možemo prihvatiti nijednu razdiobu poslova i salda kao normalnu.

----------------------------------------------------------------------------------------------

```{r ovisnosti salda o poslu}
require(nortest)

for (job in unique(data$job)) {
  contact_data <- scale(log(data$last_contact_duration[data$job == job] + 1))
  
  contact_test_result <- lillie.test(contact_data)
  
    hist(contact_data, 
       main = paste("Contact Duration for Job:", job), 
       xlab = "C. Duration", 
       col = "skyblue", 
       border = "white")
qqnorm(contact_data)
qqline(contact_data)
    
  cat("Job:", job, "\n")
  print(contact_test_result)
  cat("\n--------------------\n")
}


```

S obzirom da bez obzira na vrstu transformacije, nikako ne možemo transformirati term_deposit_accepted - education relaciju u normalnu distribuciju, koristit ćemo Kruskal-Wallisov test za provjeriti

```{r Kruskal-Wallisov test accepted-education}


kruskal.test(term_deposit_accepted ~ education, data = data)

pairwise.wilcox.test(data$term_deposit_accepted, data$education, p.adjust.method = "bonferroni")

```

Rezultati nam pokazuju da postoji razlika između razine edukacije i uspjeha kampanje kroz sve razine edukacije. Jedina ne značajna razlika je između tertiary i unknow rezine edukacije.

```{r Kruskal-Wallisov test balance-marital_status}


kruskal.test(balance ~ marital_status, data = data)

pairwise.wilcox.test(data$balance, data$marital_status, p.adjust.method = "bonferroni")


```

Ponovno, zbog ne normalnosti podataka, koristimo Kruskal-Wallis test te odbacujemo ideju da ne postoji razlika između bračnog statusa i godišnjeg salda.


```{r 1s and 0s for jobs}


library(dplyr)
library(tidyr)


##JOBS
count_table <- data %>%
  group_by(job, term_deposit_accepted) %>%
  summarise(count = n(), .groups = 'drop') %>%
  complete(job, term_deposit_accepted = c(0, 1), fill = list(count = 0)) %>%
  pivot_wider(names_from = term_deposit_accepted, values_from = count, values_fill = list(count = 0)) %>%
  mutate(Total = `0` + `1`, Percent0 = `0` / Total, Percent1 = `1` / Total,
         Expected0 = Total * percentage_of_0, Expected1 = Total * percentage_of_1)


total_row <- tibble(
  job = "Total",
  `0` = number_of_0,
  `1` = number_of_1,
  Total = number_of_total,
  Percent0 = `0` / Total,
  Percent1 = `1` / Total,
  Expected0 = number_of_0,
  Expected1 = number_of_1
  
)

count_table <- bind_rows(count_table, total_row)
print(count_table)


```


```{r 1s and 0s for education}
number_of_total = sum(data$term_deposit_accepted == 0, na.rm = TRUE) + sum(data$term_deposit_accepted == 1, na.rm = TRUE)
number_of_0 = sum(data$term_deposit_accepted == 0, na.rm = TRUE)
percentage_of_0 = number_of_0 / number_of_total
number_of_1 = sum(data$term_deposit_accepted == 1, na.rm = TRUE)
percentage_of_1 = number_of_1 / number_of_total

##EDUCATION
count_table <- data %>%
  group_by(education, term_deposit_accepted) %>%
  summarise(count = n(), .groups = 'drop') %>%
  complete(education, term_deposit_accepted = c(0, 1), fill = list(count = 0)) %>%
  pivot_wider(names_from = term_deposit_accepted, values_from = count, values_fill = list(count = 0)) %>%
  mutate(Total = `0` + `1`, Percent0 = `0` / Total, Percent1 = `1` / Total,
         Expected0 = Total * percentage_of_0, Expected1 = Total * percentage_of_1)


total_row <- tibble(
  education = "Total",
  `0` = number_of_0,
  `1` = number_of_1,
  Total = number_of_total,
  Percent0 = `0` / Total,
  Percent1 = `1` / Total,
  Expected0 = number_of_0,
  Expected1 = number_of_1
  
)

count_table <- bind_rows(count_table, total_row)
print(count_table)
```



```{r 1s and 0s for marital status}
##Marital Status
count_table <- data %>%
  group_by(marital_status, term_deposit_accepted) %>%
  summarise(count = n(), .groups = 'drop') %>%
  complete(marital_status, term_deposit_accepted = c(0, 1), fill = list(count = 0)) %>%
  pivot_wider(names_from = term_deposit_accepted, values_from = count, values_fill = list(count = 0)) %>%
  mutate(Total = `0` + `1`, Percent0 = `0` / Total, Percent1 = `1` / Total,
         Expected0 = Total * percentage_of_0, Expected1 = Total * percentage_of_1)


total_row <- tibble(
  marital_status = "Total",
  `0` = number_of_0,
  `1` = number_of_1,
  Total = number_of_total,
  Percent0 = `0` / Total,
  Percent1 = `1` / Total,
  Expected0 = number_of_0,
  Expected1 = number_of_1
  
)

count_table <- bind_rows(count_table, total_row)
print(count_table)

```

```{r 1s and 0s for credit}
##Loan
count_table <- data %>%
  group_by(default, term_deposit_accepted) %>%
  summarise(count = n(), .groups = 'drop') %>%
  complete(default, term_deposit_accepted = c(0, 1), fill = list(count = 0)) %>%
  pivot_wider(names_from = term_deposit_accepted, values_from = count, values_fill = list(count = 0)) %>%
  mutate(Total = `0` + `1`, Percent0 = `0` / Total, Percent1 = `1` / Total,
         Expected0 = Total * percentage_of_0, Expected1 = Total * percentage_of_1)


total_row <- tibble(
  default = "Total",
  `0` = number_of_0,
  `1` = number_of_1,
  Total = number_of_total,
  Percent0 = `0` / Total,
  Percent1 = `1` / Total,
  Expected0 = number_of_0,
  Expected1 = number_of_1
  
)

count_table <- bind_rows(count_table, total_row)
print(count_table)

```

```{r 1s and 0s for housing loan}
##Housing loan
count_table <- data %>%
  group_by(housing_loan, term_deposit_accepted) %>%
  summarise(count = n(), .groups = 'drop') %>%
  complete(housing_loan, term_deposit_accepted = c(0, 1), fill = list(count = 0)) %>%
  pivot_wider(names_from = term_deposit_accepted, values_from = count, values_fill = list(count = 0)) %>%
  mutate(Total = `0` + `1`, Percent0 = `0` / Total, Percent1 = `1` / Total,
         Expected0 = Total * percentage_of_0, Expected1 = Total * percentage_of_1)


total_row <- tibble(
  housing_loan = "Total",
  `0` = number_of_0,
  `1` = number_of_1,
  Total = number_of_total,
  Percent0 = `0` / Total,
  Percent1 = `1` / Total,
  Expected0 = number_of_0,
  Expected1 = number_of_1
  
)

count_table <- bind_rows(count_table, total_row)
print(count_table)

```


```{r 1s and 0s for personal loan}
##Personal loan
count_table <- data %>%
  group_by(personal_loan, term_deposit_accepted) %>%
  summarise(count = n(), .groups = 'drop') %>%
  complete(personal_loan, term_deposit_accepted = c(0, 1), fill = list(count = 0)) %>%
  pivot_wider(names_from = term_deposit_accepted, values_from = count, values_fill = list(count = 0)) %>%
  mutate(Total = `0` + `1`, Percent0 = `0` / Total, Percent1 = `1` / Total,
         Expected0 = Total * percentage_of_0, Expected1 = Total * percentage_of_1)


total_row <- tibble(
  personal_loan = "Total",
  `0` = number_of_0,
  `1` = number_of_1,
  Total = number_of_total,
  Percent0 = `0` / Total,
  Percent1 = `1` / Total,
  Expected0 = number_of_0,
  Expected1 = number_of_1
  
)

count_table <- bind_rows(count_table, total_row)
print(count_table)

```


```{r 1s and 0s for contact}
##Personal contact
count_table <- data %>%
  group_by(contact, term_deposit_accepted) %>%
  summarise(count = n(), .groups = 'drop') %>%
  complete(contact, term_deposit_accepted = c(0, 1), fill = list(count = 0)) %>%
  pivot_wider(names_from = term_deposit_accepted, values_from = count, values_fill = list(count = 0)) %>%
  mutate(Total = `0` + `1`, Percent0 = `0` / Total, Percent1 = `1` / Total,
         Expected0 = Total * percentage_of_0, Expected1 = Total * percentage_of_1)


total_row <- tibble(
  contact = "Total",
  `0` = number_of_0,
  `1` = number_of_1,
  Total = number_of_total,
  Percent0 = `0` / Total,
  Percent1 = `1` / Total,
  Expected0 = number_of_0,
  Expected1 = number_of_1
  
)

count_table <- bind_rows(count_table, total_row)
print(count_table)

```

```{r 1s and 0s histogram for balance}

library(ggplot2)
library(dplyr)

# Remove rows with NA or non-finite values in the balance column
data_cleaned <- data %>% filter(!is.na(balance) & is.finite(balance))

# Filter data where term_deposit_accepted is 1
data_accepted <- data_cleaned %>% filter(term_deposit_accepted == 1)

# Create the histogram for term_deposit_accepted == 1 and the total dataset
ggplot() +
  # Histogram for term_deposit_accepted == 1
  geom_histogram(data = data_accepted, aes(x = log(balance+1)), 
                 fill = "blue", color = "black", alpha = 0.5, bins = 30) +
  # Histogram for total dataset
  geom_histogram(data = data_cleaned, aes(x = log(balance+1)), 
                 fill = "red", color = "black", alpha = 0.5, bins = 30) +
  # Add labels and title
  labs(title = "Histogram of Balances for term_deposit_accepted = 1 and Total Dataset",
       x = "Balance",
       y = "Frequency") +
  # Add a legend
  scale_fill_manual(values = c("blue", "red"), labels = c("Accepted", "Total")) +
  theme_minimal()

```




```{r 1s and 0s histogram for balance}

library(ggplot2)
library(dplyr)

# Remove rows with NA or non-finite values in the balance column
data_cleaned <- data %>% filter(!is.na(campaign_contacts_count) & is.finite(campaign_contacts_count))

# Filter data where term_deposit_accepted is 1
data_accepted <- data_cleaned %>% filter(term_deposit_accepted == 1)

# Create the histogram for term_deposit_accepted == 1 and the total dataset
ggplot() +
  # Histogram for term_deposit_accepted == 1
  geom_histogram(data = data_accepted, aes(x = log(campaign_contacts_count+1)), 
                 fill = "blue", color = "black", alpha = 0.5, bins = 30) +
  # Histogram for total dataset
  geom_histogram(data = data_cleaned, aes(x = log(campaign_contacts_count+1)), 
                 fill = "red", color = "black", alpha = 0.5, bins = 30) +
  # Add labels and title
  labs(title = "Histogram of Balances for term_deposit_accepted = 1 and Total Dataset",
       x = "Balance",
       y = "Frequency") +
  # Add a legend
  scale_fill_manual(values = c("blue", "red"), labels = c("Accepted", "Total")) +
  theme_minimal()

```
