---
title: "Testing"
author: "Dominik Gračner"
date: "2025-01-20"
output: pdf_document
---
Imaju li klijenti s otvorenim kreditom više novca na računu od ostalih klijenata?

```{r setup, include=FALSE}
knitr::opts_chunk$set(echo = TRUE)
library(dplyr)
```

Učitavamo podatke:

```{r}
data <- read.csv("C:/Faks/SAP/sap/data.csv")
head(data)

```

Uzimamo stupce koji su nam bitni - kredit i stanje računa te dodajmo stupac koji sadrži "yes" ako klijent ima neki od dva kredita, a inače "no".
```{r}
stripped = select(data, c("balance", "housing_loan", "personal_loan"))
stripped$open_any_loan <- ifelse(stripped$housing_loan == "yes" | stripped$personal_loan == "yes", "yes", "no")
head(stripped)
summary(stripped)

```
Provjerimo vrijednosti kategoričkih podataka i nalazimo li na neodređene vrijednosti. Također provjerimo broj negativnih vrijednosti stanja računa zbog potrebe kompresije za log funkciju i grafički prikaz.
```{r}
'Moguće vrijednosti za stambeni kredit: '
unique(stripped$housing_loan)
'Moguće vrijednosti za nenamjenski kredit: '
unique(stripped$personal_loan)

for (col_name in names(stripped)){
  if (sum(is.na(stripped[,col_name])) > 0){
    cat('Ukupno nedostajućih vrijednosti za varijablu ',col_name, ': ', sum(is.na(fifa19[,col_name])),'\n')
  }
}
count = 0
for(vrijednost in stripped$balance){
  if(vrijednost < 0){
    count = count + 1
  }
}
cat('Broj negativnih stanja računa: ', count)
cat('\nDimenzije podataka: ',dim(stripped))
```

Vidimo da nema nedostajućih vrijednosti.

Prikažimo varijable grafički za dublje razumijevanje i provjeru podataka.

```{r}
barplot(table(stripped$housing_loan), 
        main = "stambeni kredit", 
        xlab = "yes/no", 
        ylab = "Frequency", 
        col = c("lightblue", "pink"))
barplot(table(stripped$personal_loan), 
        main = "nenamjenski kredit", 
        xlab = "yes/no", 
        ylab = "Frequency", 
        col = c("lightblue", "pink"))
barplot(table(stripped$open_any_loan), 
        main = "Otvoren bilo koji kredit", 
        xlab = "yes/no", 
        ylab = "Frequency", 
        col = c("lightblue", "pink"))
hist(stripped$balance - min(stripped$balance)+1,main='stanje računa s negativnim vrijednostima', xlab='eur', ylab='Frequency')
hist(log(stripped$balance),main='stanje računa bez negativnih vrijednosti', xlab='eur', ylab='Frequency')



```
Primjećujemo postojanje nekih outliera, analiziramo njihovu frekvenciju te ih uklanjamo ukoliko je neznačajna.
```{r}
stripped$z <- scale(stripped$balance)
summary(stripped$z)
cat('\nbroj vrijednosti sa z-vrijednošću većom od 3.29: ',sum(stripped$z > 3))
cat('\nbroj vrijednosti sa z-vrijednošću manjom od -3.29: ',sum(stripped$z < -3))
cat('\nukupan broj vrijednosti prvog seta: ', sum(stripped$balance))

final <- data.frame(stripped)
final <- subset(final, balance >= quantile(balance, 0.01) & balance <= quantile(balance, 0.99))

```

Podijelimo klijente na one s otvorenim kreditom i one s neotvorenim kreditom.

```{r}
otvoren = final[final$open_any_loan == 'yes',]
neotvoren = final[final$open_any_loan == 'no',]

cat('Prosječno stanje računa klijenata s otvorenim kreditom: ', mean(otvoren$balance))
cat('\nProsječno stanje računa klijenata bez otvorenog kredita: ', mean(neotvoren$balance))

boxplot(otvoren$balance, neotvoren$balance, 
        names = c('stanje računa klijenata s otvorenim kreditom','stanje računa klijenata bez otvorenog kredita'),
        main='Usporedba stanja računa')


```




Provjeravamo pretpostavku normalnosti i nezavisnosti. Nezavisnost pretpostavljamo. Normalnost provjeravamo histogramom, qq-plotom i KS-testom.

```{r}
hist(otvoren$balance, 
     main='Histogram stanja računa klijenata s otvorenim kreditom',
     xlab='Stanje računa u eurima')
hist(neotvoren$balance, 
     main='Histogram stanja računa klijenata bez otvorenog kredita',
     xlab='Stanje računa u eurima')

qqnorm(otvoren$balance, pch = 1, frame = FALSE,main='stanje računa klijenata s otvorenim kreditom')
qqline(otvoren$balance, col = "steelblue", lwd = 2)

qqnorm(neotvoren$balance, pch = 1, frame = FALSE,main='Spanish players')
qqline(neotvoren$balance, col = "steelblue", lwd = 2)

ks.test(otvoren$balance, "pnorm", mean = mean(otvoren$balance), sd = sd(otvoren$balance))
ks.test(neotvoren$balance, "pnorm", mean = mean(neotvoren$balance), sd = sd(neotvoren$balance))
```
Zaključujemo da stanje računa nije normalno distribuirano.
Dalje provjeravamo homogenost varijanci.

```{r}
var.test(otvoren$balance, neotvoren$balance)
```
Odbacujemo nultu hipotezu i zaključujemo da varijance nisu jednake.

Očito ne možemo koristiti t-test zbog nepostojanja pretpostavki tako da ćemo koristiti neparametarski Mann-Whitney U test.

```{r}
wilcox.test(otvoren$balance, neotvoren$balance)
```
Odbacujemo nultu hipotezu i zaključujemo da srednje vrijednosti uistinu nisu jednake. Analiziranjem iznosa srednjih vrijednosti vidimo da klijenti  bez otvorenog kredita imaju veće stanje računa.