---
title: "Projekt"
output: pdf_document
---

```{r setup, include=FALSE}
knitr::opts_chunk$set(echo = TRUE)
```

Podatci o korisnicima

```{r podatci}
# Ucitavanje podataka
data = read.csv('../data/data.csv')
summary(data)
```

Možemo pogledati ovisnost godišta, posla, bračnog statusa, edukacije te kredita na uspješnost kampanje.

```{r educaion}
tab <- table(data$term_deposit_accepted, data$education)
tab

```

```{r logisticka regresija}

data$job <- as.factor(data$job)
data$marital_status <- as.factor(data$marital_status)
data$education <- as.factor(data$education)
data$education <- relevel(data$education, ref = "unknown")
data$previous_campaign_outcome <- as.factor(data$previous_campaign_outcome)
data$previous_campaign_outcome <- relevel(data$previous_campaign_outcome, ref = "unknown")
data$housing_loan <- as.factor(data$housing_loan)
data$personal_loan <- as.factor(data$personal_loan)

data$term_deposit_accepted <- ifelse(data$term_deposit_accepted == "yes", 1, 0)
data$housing_loan <- ifelse(data$housing_loan == "yes", 1, 0)
data$personal_loan <- ifelse(data$personal_loan == "yes", 1, 0)

require(dplyr)

data %>%
  count(term_deposit_accepted)

weights <- ifelse(data$term_deposit_accepted == 1, 9, 1)


model <- glm(term_deposit_accepted ~ age + job + marital_status + education + balance + default + housing_loan + personal_loan + last_contact_duration + previous_contacts_count + campaign_contacts_count + previous_campaign_outcome,data = data, family = binomial,weights=weights)

summary(model)
```

```{r analiza}
#help("glm")
Rsq = 1 - model$deviance/model$null.deviance
Rsq

yHat <- model$fitted.values > 0.5
tab <- table(data$term_deposit_accepted, yHat)

tab


accuracy = sum(diag(tab)) / sum(tab)
precision = tab[2,2] / sum(tab[,2])
recall = tab[2,2] / sum(tab[2,])
specificity = tab[1,1] / sum(tab[,1])

cat("\naccuracy:")
accuracy
cat("\nprecision:")
precision
cat("\nrecall:")
recall
cat("\nspecificity:")
specificity

F1 = 2 * ((precision*recall)/(precision+recall))
cat("\nF1:")
F1

```

Vidimo da je, ako je osoba umirovljenik ili student, veća šansa da kampanja bude uspješna, dok broj godina i činjenica da je klijent u braku ne povećavaju ni smanjuju puno šanse. Također je vidljivo da model jako slabo opisuje rezultat. Možemo pokušati reducirati model te testirati poboljšava li to $R^2$

```{r LM za reducirani model}

reduced_model <- glm(term_deposit_accepted ~ age + job  + education + balance + default + housing_loan + personal_loan + last_contact_duration + previous_contacts_count + campaign_contacts_count + previous_campaign_outcome,data = data, family = binomial,weights=weights)

summary(reduced_model)

Rsq = 1 - reduced_model$deviance/model$null.deviance
Rsq

```

```{r dummy variables}
require(fastDummies)
dummies = dummy_cols(data,select_columns='job')
dummies
```
