---
title: "Projekt"
author: "Matija Kukic"
output: pdf_document
---

```{r setup, include=FALSE}
knitr::opts_chunk$set(echo = TRUE)
```

Podatci o korisnicima

```{r podatci}
# Ucitavanje podataka
data = read.csv('../data/data.csv')
summary(data)
```

Možemo pogledati ovisnost godišta, posla, bračnog statusa, edukacije te kredita na uspješnost kampanje.

```{r educaion}
tab <- table(data$term_deposit_accepted, data$education)
tab

```

```{r logisticka regresija}

data$job <- as.factor(data$job)
data$job <- relevel(data$job, ref = "unknown")
data$marital_status <- as.factor(data$marital_status)
data$education <- as.factor(data$education)
data$education <- relevel(data$education, ref = "unknown")
data$previous_campaign_outcome <- as.factor(data$previous_campaign_outcome)
data$previous_campaign_outcome <- relevel(data$previous_campaign_outcome, ref = "unknown")
data$housing_loan <- as.factor(data$housing_loan)
data$personal_loan <- as.factor(data$personal_loan)

data$term_deposit_accepted <- ifelse(data$term_deposit_accepted == "yes", 1, 0)
data$housing_loan <- ifelse(data$housing_loan == "yes", 1, 0)
data$personal_loan <- ifelse(data$personal_loan == "yes", 1, 0)

require(dplyr)

data %>%
  count(term_deposit_accepted)

weights <- ifelse(data$term_deposit_accepted == 1, 9, 1)


model <- glm(term_deposit_accepted ~ age + job + marital_status + education + balance + default + housing_loan + personal_loan + last_contact_duration + previous_contacts_count + campaign_contacts_count + previous_campaign_outcome,data = data, family = binomial,weights=weights)

summary(model)
```

```{r analiza}
#help("glm")
Rsq = 1 - model$deviance/model$null.deviance
Rsq

yHat <- model$fitted.values > 0.5
tab <- table(data$term_deposit_accepted,yHat)

tab


accuracy = sum(diag(tab)) / sum(tab)
precision = tab[2,2] / sum(tab[,2])
recall = tab[2,2] / sum(tab[2,])
specificity = tab[1,1] / sum(tab[,1])

cat("\naccuracy:")
accuracy
cat("\nprecision:")
precision
cat("\nrecall:")
recall
cat("\nspecificity:")
specificity

F1 = 2 * ((precision*recall)/(precision+recall))
cat("\nF1:")
F1

```

Vidimo da je, ako je osoba umirovljenik ili student, veća šansa da kampanja bude uspješna, dok broj godina i činjenica da je klijent u braku ne povećavaju ni smanjuju puno šanse. Također je vidljivo da model jako slabo opisuje rezultat. Možemo pokušati reducirati model te testirati poboljšava li to $R^2$

```{r posao umjesto marital status}

reduced_model <- glm(term_deposit_accepted ~ age + job  + education + balance + default + housing_loan + personal_loan + last_contact_duration + previous_contacts_count + campaign_contacts_count + previous_campaign_outcome,data = data, family = binomial,weights=weights)

summary(reduced_model)

Rsq = 1 - reduced_model$deviance/model$null.deviance
Rsq

```


```{r corr matrice}
cor_matrix <- cor(data[c("age","balance","previous_contacts_count","campaign_contacts_count","last_contact_duration")])
cor_matrix
```

```{r logisticka marital status umjesto posao}

reduced_model <- glm(term_deposit_accepted ~ age + marital_status  + education + balance + default + housing_loan + personal_loan + last_contact_duration + previous_contacts_count + campaign_contacts_count + previous_campaign_outcome,data = data, family = binomial,weights=weights)

summary(reduced_model)

Rsq = 1 - reduced_model$deviance/model$null.deviance
Rsq
#nije dobar 
```

```{r logisticka sa loanom bez balanca}

reduced_model <- glm(term_deposit_accepted ~ age + job + marital_status + education  + default + housing_loan + personal_loan + last_contact_duration + previous_contacts_count + campaign_contacts_count + previous_campaign_outcome,data = data, family = binomial,weights=weights)

Rsq = 1 - reduced_model$deviance/model$null.deviance
Rsq
#jako dobar !!

```

```{r logisticka sa balancom bez loanova}

reduced_model <- glm(term_deposit_accepted ~ age + job + marital_status + education+balance  + default + last_contact_duration + previous_contacts_count + campaign_contacts_count + previous_campaign_outcome,data = data, family = binomial,weights=weights)

Rsq = 1 - reduced_model$deviance/model$null.deviance
Rsq
#jako los odbacujemo balance

```

```{r sa duljinom kontakta bez educationa}
reduced_model <- glm(term_deposit_accepted ~ age + job + marital_status + last_contact_duration + balance + default + housing_loan + personal_loan +   previous_contacts_count + campaign_contacts_count + previous_campaign_outcome,data = data, family = binomial,weights=weights)

#summary(reduced_model)
Rsq = 1 - reduced_model$deviance/model$null.deviance
Rsq
#jako dobro!!
```
```{r sa  sa educationa bez duljinom kontakta}
reduced_model <- glm(term_deposit_accepted ~ age + job + marital_status + education + balance + default + housing_loan + personal_loan +   previous_contacts_count + campaign_contacts_count + previous_campaign_outcome,data = data, family = binomial,weights=weights)

#summary(reduced_model)
Rsq = 1 - reduced_model$deviance/model$null.deviance
Rsq
#UZASS!!
```


```{r reducirani nakon 3 tocke}
reduced_model <- glm(term_deposit_accepted ~ age + job  + last_contact_duration  + default + housing_loan + personal_loan +   previous_contacts_count + campaign_contacts_count + previous_campaign_outcome,data = data, family = binomial,weights=weights)

summary(reduced_model)
Rsq = 1 - reduced_model$deviance/model$null.deviance
Rsq
```

```{r reducirani sa brojev prijasnjih bez outcome}
reduced_model <- glm(term_deposit_accepted ~ age + job + marital_status + education + balance + default + housing_loan + personal_loan + last_contact_duration + previous_contacts_count + campaign_contacts_count,data = data, family = binomial,weights=weights)

Rsq = 1 - reduced_model$deviance/model$null.deviance
Rsq
#lose
```
```{r reducirani sa outcome bez brojeva prijasnjih kontakta}
reduced_model <- glm(term_deposit_accepted ~ age + job + marital_status + education + balance + default + housing_loan + personal_loan + last_contact_duration + previous_campaign_outcome + campaign_contacts_count,data = data, family = binomial,weights=weights)

Rsq = 1 - reduced_model$deviance/model$null.deviance
Rsq
#odlicno!! micemo count
```

```{r reducirani nakon 3 tocke i secret :) }
reduced_model <- glm(term_deposit_accepted ~ age + job  + last_contact_duration  + default + housing_loan + personal_loan  + campaign_contacts_count + previous_campaign_outcome,data = data, family = binomial,weights=weights)

summary(reduced_model)
Rsq = 1 - reduced_model$deviance/model$null.deviance
Rsq
```
