---
title: "SAP projekt Porez123 - prva točka"
subtitle: ""
author: "Matija Kukić"
date: "11.12.2024"
output: pdf_document
editor_options: 
  markdown: 
    wrap: sentence
---

```{r setup, include=FALSE}
knitr::opts_chunk$set(echo = TRUE)
```

### Provjera povezanosti zanimanja i bračnog statusa

U ovoj bilježnici ćemo pokušati jednostavnom analizom vidjeti jesu li povezani zanimanje klijenta i njihovog bračnog statusa.

```{r echo=T, error=FALSE, warning=FALSE, message=FALSE}
library('dplyr')
```

Prvo učitavamo podatke.

```{r}
marketing = read.csv("../data/data.csv")
head(marketing)
dim(marketing)
```

Pregled jednostavnih statistika.

```{r}
summary(marketing)
```

Pregledavamo kakve vrijednosti imamo u datasetu, nakon toga još gledamo imamo li neke nepoznate podatke.

```{r}
levels(factor(marketing$job))
levels(factor(marketing$marital_status))
```

```{r}
s <- c('job', 'marital_status')
for (col_name in s){
  if (sum(is.na(marketing[,col_name])) > 0){
    cat('Ukupno nedostajućih vrijednosti za varijablu ',col_name, ': ', sum(is.na(marketing[,col_name])),'\n')
  }
  else {
    cat('Nema nedostajućih vrijednosti.\n')
  }
}
```

Nemamo nedostajućih vrijednosti.
Logično možemo u iz podataka uzeti samo stupce koji nam trebaju odnosno posao i bračni status.

```{r}
rel = marketing[names(marketing) %in% c('job','marital_status')]
head(rel)
dim(rel)
tracemem(rel)==tracemem(marketing)
```

Možemo i maknuti nepoznati posao.

```{r}
rel = rel[rel$job != 'unknown', ]
dim(rel)
```

Primjećujemo da nismo izgubili mnogo podataka.

Budući da imamo kategorijske podatke, radimo kontigencijsku tablicu i provodimo $\chi^2$ test za

```{r}
tab = table(rel$job,rel$marital_status)
tab
kontab = addmargins(tab)
kontab
```

Sada moramo pogledati očekivane vrijednosti svakog stupca i retka.

```{r}
for (col_names in colnames(kontab)){
  for (row_names in rownames(kontab)){
    if (!(row_names == 'Sum' | col_names == 'Sum') ){
      cat('Očekivane frekvencije za razred ',col_names,'-',row_names,': ',(kontab[row_names,'Sum'] * kontab['Sum',col_names]) / kontab['Sum','Sum'],'\n')
    }
  }
}
```

Sve su veće od 5 pa možemo provesti test.

```{r}
chisq.test(kontab,correct=F)
```

Možemo odbaciti hipotezu H0 koja je da su tablični podatci nezavisnu u korist hipoteze H1 koja je da postoji zavisnost među kategorijama.
