---
title: "treca_tocka"
author: "Dominik Gračner i Matija Kukic"
date: "2025-01-25"
output: pdf_document
---

```{r setup, include=FALSE}
knitr::opts_chunk$set(echo = TRUE)
library(dplyr)
```

Učitavamo podatke:

```{r}
data <- read.csv("../data/data.csv")
head(data)

```

Uzimamo stupce koji su nam bitni - trajanje poziva i razina obrazovanja.

```{r}
stripped = select(data, c("last_contact_duration", "education"))
head(stripped)
summary(stripped)
```

Provjerimo vrijednosti kategoričkih podataka i nalazimo li na neodređene vrijednosti.

```{r}
'Moguće vrijednosti za stupanj obrazovanja: '
unique(stripped$education)

for (col_name in names(stripped)){
  if (sum(is.na(stripped[,col_name])) > 0){
    cat('Ukupno nedostajućih vrijednosti za varijablu ',col_name, ': ', sum(is.na(stripped[,col_name])),'\n')
  }
}

cat('\nDimenzije podataka: ',dim(stripped))
```

Izbaciti ćemo podatke klijenata kojima ne znamo razinu obrazovanja.

```{r}
final <- subset(stripped, education != "unknown")
head(final)

hist(final$last_contact_duration)
hist(log(final$last_contact_duration))
```

Kreirajmo grupe podijeljene po stupnju obrazovanja i prikažimo grafički njihove duljine razgovora.

```{r}
primary = final[final$education == 'primary',]
secondary = final[final$education == 'secondary',]
tertiary = final[final$education == 'tertiary',]

cat('Prosječno trajanje razgovora - primary: ', median(primary$last_contact_duration))
cat('\nProsječno trajanje razgovora - secondary: ', median(secondary$last_contact_duration))
cat('\nProsječno trajanje razgovora - tertiary: ', median(tertiary$last_contact_duration))

boxplot(primary$last_contact_duration, secondary$last_contact_duration, tertiary$last_contact_duration,  
        names = c('primary','secondary', 'tertiary'),
        main='Usporedba razine obrazovanja')


```

Provjerimo normalnost i homogenost varijanci, pretpostavljamo nezavisnost grupa.

```{r}
library(nortest)
hist(primary$last_contact_duration, 
     main='Histogram primary',
     xlab='Duljina poziva')
hist(secondary$last_contact_duration, 
     main='Histogram secondary',
     xlab='Duljina poziva')
hist(tertiary$last_contact_duration, 
     main='Histogram tertiary',
     xlab='Duljina poziva')


qqnorm(primary$last_contact_duration, pch = 1, frame = FALSE,main='primary')
qqline(primary$last_contact_duration, col = "steelblue", lwd = 2)

qqnorm(secondary$last_contact_duration, pch = 1, frame = FALSE,main='secondary')
qqline(secondary$last_contact_duration, col = "steelblue", lwd = 2)

qqnorm(tertiary$last_contact_duration, pch = 1, frame = FALSE,main='tertiary')
qqline(tertiary$last_contact_duration, col = "steelblue", lwd = 2)

#ks.test(primary$last_contact_duration, "pnorm", mean = mean(primary$last_contact_duration), sd = sd(primary$last_contact_duration))
#ks.test(secondary$last_contact_duration, "pnorm", mean = mean(secondary$last_contact_duration), sd = sd(secondary$last_contact_duration))
#ks.test(tertiary$last_contact_duration, "pnorm", mean = mean(tertiary$last_contact_duration), sd = sd(tertiary$last_contact_duration))
lillie.test(primary$last_contact_duration)
lillie.test(secondary$last_contact_duration)
lillie.test(tertiary$last_contact_duration)
```

Zaključujemo da stanje računa nije normalno distribuirano. Dalje provjeravamo homogenost varijanci.

```{r}
#var.test(primary$last_contact_duration, secondary$last_contact_duration)
#var.test(primary$last_contact_duration, tertiary$last_contact_duration)
#var.test(secondary$last_contact_duration, tertiary$last_contact_duration)

fligner.test(list(primary$last_contact_duration, secondary$last_contact_duration, tertiary$last_contact_duration))

```

Varijance su homogene

```{r}
data <- data.frame(
  value = c(primary$last_contact_duration, secondary$last_contact_duration, tertiary$last_contact_duration),  # The actual values
  group = rep(c("primary", "secondary", "tertiary"), times = c(length(primary$last_contact_duration), length(secondary$last_contact_duration), length(tertiary$last_contact_duration)))  # Group labels
)

# Perform the Kruskal-Wallis test
kruskal_result <- kruskal.test(value ~ group, data = data)

# View the result of the test
print(kruskal_result)
```

Samo u vezi primarna-ternarna razina obrazovanja se pojavljuje p-vrijednost dovoljno velika da ne bi odbacili hipotezu. Također kada pogledamo iznose srednjih vrijednosti vidimo da se ne razlikuju zančajno, ako uopće. Zaključujemo da se ovisno o razini obrazovanja ne mijenja duljina trajanja poziva - varijable nisu zavisne.

```{r}
combined <- c(secondary$last_contact_duration, tertiary$last_contact_duration)  # Combine these two groups

# Combine the data into a single data frame
data <- data.frame(
  value = c(primary$last_contact_duration, combined),  # The actual values
  group = rep(c("primary", "combined"), times = c(length(primary$last_contact_duration), length(combined)))  # Group labels
)
wilcox.test(secondary$last_contact_duration, tertiary$last_contact_duration)
wilcox.test(primary$last_contact_duration, tertiary$last_contact_duration)
wilcox.test(primary$last_contact_duration, secondary$last_contact_duration)
```
